---
title: "Clustering i ACP"
author: "Alba Linares y Maria Àngels"
format: html
editor: visual
---

## Presentació de les Dades:
En primer lloc, el repositori on trobem tota la informació d'aquest projecte és <https://github.com/mariangelsllobera/Inferencia-Multivariante.git>

Ara, carreguem el nostre DS, basat en observacions de diamants:
```{r, echo=FALSE}
library(ggplot2)
library(tibble)
library(dplyr)

diamants = diamonds
head(diamants)
```

La pregunta què volem respondre amb aquest conjunt de dades és quin

## Anàlisi exploratòria de les dades:
Facem un petit resum i anàlisi exploratòria de les nostres dades. Notem que ja estan en format tidy: tenim 53940 observacions de 10 variables.

Recordem que les variables del nostre dataset són

-   *carat*: El pes del diamant en quirats. Un quilate és una unitat de mesura de pes utilitzada en gemologia i joieria per mesurar diamants i altres pedres precioses. Un quilate equival a 0.2 grams o 200 mil·ligrams. És important tenir en compte que el pes d'un diamant no és l'únic factor que determina el seu valor; altres factors com la claredat, el color i el tall també són fonamentals.

-   *cut*: La qualitat del tall del diamant, que pot tenir els nivells següents: "Fair", "Good", "Very Good", "Premium" i "Ideal".

-   *color*: El color del diamant, que es codifica en lletres de la "J" (pitjor) a la "D" (millor).

-   *clarity*: La claredat del diamant, que pot tenir els nivells següents: "I1" (la pitjor) fins a "IF" (la millor).

-   *depth*: La profunditat total del diamant com a percentatge del seu diàmetre.

-   *table*: L'amplada de la part superior del diamant expressat com un percentatge del diàmetre total.

-   *price*: El preu del diamant en dòlars nord-americans.

-   *x*: La longitud en mil·límetres.

-   *i*: L'amplada en mil·límetres.

-   *z*: La profunditat en mil·límetres.

Aquestes variables s'utilitzen habitualment en anàlisi de diamants i poden ser útils per a l'avaluació de qualitat i preus de diamants en funció de les seves característiques.

Vegem com són aquestes variables:

```{r, echo = FALSE}
summary(diamants)
```
Llavors, tenim 7 variables quantitatives: carat, depth, table, price, x, y, z.
A més, trobem una variable qualitativa: color, amb 7 possibles nivells; i una d'ordinal: cut.
```{r}
diamants %>% 
  ggplot(aes(x = cut)) +
  geom_bar(fill="blue") + 
  labs(x="Qualitat del tall del diamant", y="Nombre de diamants") +
  theme_bw() +
  theme(axis.text = element_text(size=20),
        axis.title = element_text(size=20, face = "bold")) 
```
La majoria de diamants del nostre DS són de qualitat alta.
```{r}
diamants %>% 
  ggplot(aes(x = color)) + 
  geom_bar(fill='pink') +
  labs(x="Color del diamant", y="Nombre de diamants") +
  theme_bw() +
  theme(axis.text = element_text(size=20),
        axis.title = element_text(size=20, face = "bold"))
```
Respecte al color, vegem que hi ha més diversitat, però el color J és el que manco unitats té.


Vegem la distribució de les dades en funcio del color i de cut mitjançant un diagrama de mosaic.

```{r,echo=FALSE}

library(vcd)

a<- diamants %>%

select(color,cut) %>%

na.omit()

a2<- table(a)

mosaicplot(a2,shade=TRUE, main="")

```

```{r} 
#pesa massa
#library(GGally)
#library(gapminder)

#diamants %>% 
#  select(-color) %>% 
#  ggpairs(.)
```



Estudiem la distribució dels diamants en funció del preu:
```{r}
ggplot(data=diamonds) + 
  geom_histogram(binwidth=500, aes(x=price)) + 
  ggtitle("Distribució dels preus dels diamants") + 
  xlab("Preu dels diamants") + 
  ylab("Freqüència") + 
  theme_minimal()
```

Aquesta és una distribució de cua llarga, amb una concentració elevada d'observacions per sota dels 5.000. 
```{r}
ggplot(diamonds, aes(x = carat, y = price, color = color)) +
  geom_point() +
  labs(title = "Scatterplot of Diamond Carat vs Price",
       x = "Carat",
       y = "Price")
```
Sembla que, indistintivament del color del diamant, el preu tendeix a augmentar quan carat creix.
```{r}
ggplot(diamonds, aes(x = carat, fill = color)) +
  geom_histogram(binwidth = 0.5, position = "identity", alpha = 0.7) +
  labs(title = "Histogram of Diamond Carat vs Frequency",
       x = "Carat",
       y = "Frequency") 
```
La distribució és semblant a la dels preus (de cua llarga).

```{r}
mean_values <- diamonds %>%
  group_by(cut) %>%
  summarize(mean_carat = mean(carat))

ggplot(diamonds, aes(x = cut, y = carat, fill = cut)) +
  geom_violin(alpha = 0.7) +
  geom_point(data = mean_values, aes(x = cut, y = mean_carat),
             color = "black", size = 3, shape = 19) +  
  labs(title = "Violin Plot of Diamond Cut vs Carat",
       x = "Diamond Cut",
       y = "Carat") +
  scale_fill_manual(values = c("#1b9e77", "#d95f02", "#7570b3", "#e7298a", "#66a61e")) +  # Custom color palette
  theme_minimal()
```
Les mitjanes de les carat són molt semblants, si les comparam entre qualitats del tall. Ara bé, les distribucions són prou diferents.


Vegem quina correlació hi ha entre les variables quantitatives
```{r,echo=FALSE}
library(ggcorrplot)

diamants %>%

na.omit(.) %>%

select(carat, depth, table, price, x, y, z) %>%

cor(.) %>%

ggcorrplot(., hc.order = TRUE, type = "lower", colors = c("#6D9EC1","yellow", "#E46726"))

```
Notem que la variable carat (el pes del diamant amb quilats) està molt correlacionada amb les dimensions d'aquest (x,y i z), la qual cosa té sentit. També estan molt correlacionades positivament les variables x,y,z, carat i preu.

També vegem que les variables depth i table tenen una mica de correlació negativa.

## Anàlisi de Clustering
Ara sí, intentem agrupar les nostres observacions.