---
title: "Estudi de la normalitat del nostre DS"
format: html
editor: visual
---

En primer lloc, carreguem el nostre DS:

```{r}
library(ggplot2)
library(tibble)
library(dplyr)

subconjunt <- diamonds %>% 
  sample_n(nrow(diamonds)/10)
subconjunt
```

Recordem que les variables del nostre dataset són

-   *carat*: El pes del diamant en quirats.

-   *cut*: La qualitat del tall del diamant, que pot tenir els nivells següents: "Fair", "Good", "Very Good", "Premium" i "Ideal".

-   *color*: El color del diamant, que es codifica en lletres de la "J" (pitjor) a la "D" (millor).

-   *clarity*: La claredat del diamant, que pot tenir els nivells següents: "I1" (la pitjor) fins a "IF" (la millor).

-   *depth*: La profunditat total del diamant com a percentatge del seu diàmetre.

-   *table*: L'amplada de la part superior del diamant expressat com un percentatge del diàmetre total.

-   *price*: El preu del diamant en dòlars nord-americans.

-   *x*: La longitud en mil·límetres.

-   *i*: L'amplada en mil·límetres.

-   *z*: La profunditat en mil·límetres.

Aquestes variables s'utilitzen habitualment en anàlisi de diamants i poden ser útils per a l'avaluació de qualitat i preus de diamants en funció de les seves característiques.

Vegem com són aquestes variables:

```{r, echo = FALSE}
summary(diamonds)
```

Estudiem la normalitat de les variables quantitatives:

```{r}
diamants <- diamonds
quantitatives <- diamants %>% 
  select(carat,depth,table,price,x,y,z)
mitjanes <- colMeans(quantitatives)
covariances <- cov(quantitatives)
dist <- apply(quantitatives, MARGIN = 1, function(quantitatives)
  + t(quantitatives - mitjanes) %*% solve(covariances) %*% (quantitatives - mitjanes))
```

```{r}
plot(qchisq((1:nrow(quantitatives) - 1/2) / nrow(quantitatives), df = 7), sort(dist),
xlab = expression(paste("Cuantiles de la ", chi[3]^2)),
ylab="Distancias ordenadas")
abline(a=0,b=1)
```

```{}
```
