---
title: "Estudi de la normalitat del nostre DS"
author: "Alba Linares i Maria Àngels Llobera"
format: html
editor: visual
---

# Presentació de les nostres dades:

En primer lloc, el repositori on trobem tota la informació d'aquest projecte és \<https://github.com/mariangelsllobera/Inferencia-Multivariante.git\>

Ara, carreguem el nostre DS i farem una selecció aleatòria de 5000 observacions, per a després poder realitzar el test de Shapiro-Wilk i poder detectar normalitat multivariant:

```{r, echo=FALSE}
library(ggplot2)
library(tibble)
library(dplyr)

subconjunt <- diamonds[sample(nrow(diamonds), 5000, replace = FALSE),] #seleccionarem 5000 mostres aleatòries atès que el df original té massa observacions per a després poder realitzar el test de shapiro (). Notem que tal mostreig el farem sense reemplaçament
subconjunt
```

Recordem que les variables del nostre dataset són

-   *carat*: El pes del diamant en quirats.

-   *cut*: La qualitat del tall del diamant, que pot tenir els nivells següents: "Fair", "Good", "Very Good", "Premium" i "Ideal".

-   *color*: El color del diamant, que es codifica en lletres de la "J" (pitjor) a la "D" (millor).

-   *clarity*: La claredat del diamant, que pot tenir els nivells següents: "I1" (la pitjor) fins a "IF" (la millor).

-   *depth*: La profunditat total del diamant com a percentatge del seu diàmetre.

-   *table*: L'amplada de la part superior del diamant expressat com un percentatge del diàmetre total.

-   *price*: El preu del diamant en dòlars nord-americans.

-   *x*: La longitud en mil·límetres.

-   *i*: L'amplada en mil·límetres.

-   *z*: La profunditat en mil·límetres.

Aquestes variables s'utilitzen habitualment en anàlisi de diamants i poden ser útils per a l'avaluació de qualitat i preus de diamants en funció de les seves característiques.

Vegem com són aquestes variables:

```{r, echo = FALSE}
summary(subconjunt)
```

# Primer estudi de la multinormalitat del nostre conjunt de dades

Estudiem la normalitat de les variables quantitatives:

```{r, echo = FALSE}
diamants <- subconjunt #feim una còpia del df per a treballar amb ella

# seleccionam només les variables quantitatives:
quantitatives <- diamants %>% 
  select(carat,depth,table,price,x,y,z)

# en calculam el vector esperat, covariància mostral, dist.:
mitjanes <- colMeans(quantitatives)
mitjanes
covariances <- cov(quantitatives)
covariances
dist <- apply(quantitatives, MARGIN = 1, function(quantitatives)
  + t(quantitatives - mitjanes) %*% solve(covariances) %*% (quantitatives - mitjanes))
```

Vegem si la distribució de les nostres dades segueix una distribució multinormal:

```{r, echo = FALSE}

plot(qchisq((1:nrow(quantitatives) - 1/2) / nrow(quantitatives), df = 7), sort(dist),
xlab = expression(paste("Quantils de la ", chi[3]^2)),
ylab="Distàncies ordenades")
abline(a=0,b=1)
```

A simple vista, sembla que no. Ara, farem un test a R per a comprovar la nostra intuïció:

```{r, echo= FALSE}
library(mvnormtest)
# farem el test de Shapiro-Wilk
x=t(quantitatives)
mshapiro.test(x)
```

El p-valor de Shapiro-Wilk menor que 0.05 indica que es no compleix la hipòtesi de normalitat multivariant: una o més variables no es distribueixen normalment.

# Estudi de la normalitat variable a variable i darrer intent de trobar multinormalitat:

Estudiem variable a variable:

-   carat

```{r}
library(car)
x=t(quantitatives)
qqPlot(x[,1])

```

-   depth

```{r}
qqPlot(x[,2])
```

-   table

```{r}
qqPlot(x[,3])
```

-   price

```{r}
qqPlot(x[,4])
```

-   x

```{r}
qqPlot(x[,5])
```

-   y

```{r}
qqPlot(x[,6])
```

-   z

```{r}
qqPlot(x[,7])
```

Notem que cap variable dibuixa al QQPlot una línea propera a una diagonal, per tant, no hi ha indicis que siguin normals. Ara bé, moltes variables trobem que les observacions s'alineen en una línea recta, el que ens indica que els quantils observats s'ajusten bé a la distribució teòrica.

Vegem si hi ha subconjunts de variables que sí segueixen una distribució normal:

-   eliminam del nostre subconjunt de variables quantitatives *depth* i *table*, les quals els punts no es troben sobre una recta. De totes maneres, vegem que les nostres variables segueixen sense seguir una distribució multinormal

```{r}
subgrup1 <- quantitatives %>%    
  select(carat,price,x,y,z) 

v1 = t(subgrup1) 
mshapiro.test(v1)
```

-   *table* i *depth*: són les que els seus QQ-plots s'acosten més a una diagonal. De totes maneres, no segueix una multinormal tampoc:

    ```{r}
    subgrup2 <- quantitatives %>% 
      select(table,depth)

    v2 = t(subgrup2)
    mshapiro.test(v2)
    ```
